臺灣臺南地方法院民事判決
                                    108年度保險字第13號
原      告  陳玟君
訴訟代理人  陳世勳律師
被      告  旺旺友聯產物保險股份有限公司

法定代理人  洪吉雄
訴訟代理人  柯珮珺
複代理人    劉育辰

上列當事人間請求給付保險金事件，經本院於民國109年10月13
日言詞辯論終結，判決如下：
    主      文
被告應給付原告新臺幣100萬元，及民國108年9月10日起至清償
日止，按週年利率百分之5計算之利息。
訴訟費用由被告負擔。
本判決於原告以新臺幣33萬為被告供擔保後，得假執行。但被告
如以新臺幣100萬元為原告預供擔保，得免為假執行。
    事實及理由
一、本件原告起訴主張：
  ㈠原告於民國107年11月7日以其母親即訴外人陳郭對為被保險
    人、自己為受益人，向被告投保旺旺友聯產物傷害保險（保
    單號碼：1218－07CPAR001243號），雙方約定系爭保險契約
    之保險期間為自107年11月23日午夜24時起至108年11月23日
    午夜24時止、傷害身故保險金為新臺幣（下同）100萬元（
    下稱系爭保險金）。嗣陳郭對於108年4月15日因在家意外跌
    倒，致右腳受有外傷及有水泡瘀青，於翌日被前往衛生福利
    部臺南醫院（下稱臺南醫院）急診治療，經診斷為右腳傷口
    部位蜂窩性組織炎而辦理住院，其後因病情漸趨惡化，於10
    8年4月22日轉至加護病房，於108年4月23日因敗血症死亡。
    而陳郭對既係因跌倒意外受傷引起蜂窩性組織炎住院，住院
    過程中再因右腳傷口部位之蜂窩性組織炎引發敗血症後死亡
    ，符合系爭保險金之給付條件，詎原告於108年6月間向被告
    請求給付系爭保險金，卻遭被告以陳郭對之死亡原因為「甲
    敗血症休克併呼吸衰竭、乙菌血症」、死亡方式為「自然死
    」為由，拒絕給付系爭保險金，原告不得已爰依系爭保險契
    約第5條第1項約定提起本件訴訟，請求被告給付傷害身故保
    險金100萬元。
  ㈡又原告雖不否認訴外人陳郭對於死亡前有急性腎損傷、庫欣
    氏症候群、蜂窩性組織炎、高血壓、糖尿病等，且該等疾病
    均已記載於病歷資料，惟陳郭對係因跌倒意外受傷，進而於
    受傷部位引發蜂窩性組織炎，嗣因敗血症休克併呼吸衰竭而
    死亡，死亡證明書上「死亡方式」欄位雖記載「自然死」，
    惟依臺南醫院護理紀錄單所載陳郭對確實係在108年4月15日
    晚上7、8點跌倒，並於108年4月16日上午至醫院急診，且急
    診之原因為「右手、左大腿疼痛，現右腳傷口以及有水泡瘀
    青」，直至陳郭對於108年4月23日死亡以前，均係為治療此
    次跌倒傷害及所引起之蜂窩性組織炎而住院，之後更因此造
    成敗血症致生死亡結果，是自意外發生至死亡，前後僅約8
    天時間，且持續住院治療期間亦無其他疾病產生，足認陳郭
    對於108年4月15日之跌倒意外與死亡之間應具有因果關係，
    換言之，陳郭對係因該跌倒意外而死亡，被告自應依約給付
    傷害身故保險金，是原告另依保險法第131條第1項規定提起
    本件訴訟，請求法院與系爭保險契約第5條第1項之請求權基
    礎為擇一為有利於原告之判決。
  ㈢訴外人陳郭對於108年4月14日自床上跌落受傷，因而引起蜂
    窩性組織炎，嗣於108年4月15日再次跌倒後送醫，引發菌血
    症、敗血症而於108年4月23日死亡，是陳郭對於108年4月14
    日及15日兩次意外受傷與最後死亡結果間，具有相當因果關
    係：
    ⒈訴外人陳郭對有如下客觀存在之事實，依序為：⑴陳郭對於
      108年4月14日跌倒。⑵陳郭對於108年4月15日門診時主訴
      昨日（14日）自床上跌落，當日右腳腫脹局部發紅、無發
      熱現象，醫師懷疑為蜂窩性組織炎。⑶陳郭對右腳受傷之
      情況確實引起蜂窩性組織炎。⑷陳郭對最後因蜂窩性組織
      炎引發菌血症及敗血症而死亡。
    ⒉依國立成功大學醫學院附設醫院（下稱成大醫院）病歷記
      載：「108年4月15日：主訴昨日（14日）自床上跌落，當
      日患者有咳嗽，右腳腫脹局部發紅、無發熱現象，但未提
      及傷口狀況。醫師告知患者及家屬：如有紅腫及發熱現象
      （懷疑為蜂窩性組織炎）建議改至感染科門診。」可知陳
      郭對於108年4月14日確有發生從床上跌落之意外，造成患
      部受傷紅腫，並經醫師診斷疑有蜂窩性組織炎之情形，而
      建議改至感染科就診，足認陳郭對已因108年4月14日從床
      上跌落之意外受傷，並因感染造成蜂窩性組織炎，雖該病
      歷記載陳郭對「未提及傷口狀況」，惟陳郭對雖未提及傷
      口狀況，仍應不代表沒有傷口產生；誠如成大醫院109年6
      月24日病情鑑定報告書就蜂窩性組織炎之成因記載【蜂窩
      組織炎是皮膚的細菌感染，會影響到真皮與皮下組織。其
      症狀為皮膚發紅，會在數天內逐漸擴大範圍…腿的部分通
      常會因為皮膚微小裂傷造成】，或因跌落床下造成的傷口
      過於微小，陳郭對本人根本未察覺注意，且當日係至腎臟
      科門診，並非針對腿部意外受傷就診，因而未刻意提及傷
      口狀況，是依上開鑑定報告書所載蜂窩性組織炎之成因【
      通常會因為皮膚微小裂傷造成】，佐以上開病歷記載【昨
      日（14日）自床上跌落，當日患者有咳嗽，右腳腫脹局部
      發紅】，適足證明108年4月14日陳郭對從床上跌落時確有
      造成微小傷口，否則若無傷口產生，豈會無故感染蜂窩性
      組織炎。準此，原告已就陳郭對之意外受傷及死亡之事實
      為舉證，被告否認係因意外而死亡，自應由被告就陳郭對
      非意外死亡之事實負舉證責任。
    ⒊被告抗辯訴外人陳郭對生前有腎臟病、糖尿病、高血壓，
      及死亡原因為敗血症、呼吸衰竭，其非因意外死亡云云，
      惟任何人最終均會因呼吸衰竭（緩慢進程）而死亡，陳郭
      對患有糖尿病雖遲早會因器官衰竭等原因而死亡，然在正
      常無跌下床或跌倒意外之情況下，其死亡係可被預期在一
      緩慢器官衰竭之過程中去世；況陳郭對雖有腎臟病、糖尿
      病、高血壓等疾病，惟均屬現代人常見之慢性病，並非重
      大不治之疾病，且其定期回診追蹤治療，病情控制得宜，
      身體狀況還算良好，是依此觀之，陳郭對應可預期尚得繼
      續存活相當年數，不至於在75歲即死亡，惟陳郭對卻在跌
      倒意外發生後不到10日就死亡，顯見108年4月14日跌落床
      下意外受傷乃其死亡之主要及直接之原因。
    ⒋又成大醫院上開病情鑑定報告書亦記載：「蜂窩組織炎是
      皮膚的細菌感染…腿的部分通常會因為皮膚微小裂傷造成…
      故蜂窩組織炎和菌血症為次序問題，也是本案之死因」等
      語，可知陳郭對係因跌下床感染蜂窩性組織炎引起菌血症
      、敗血症最終呼竭衰竭而死亡，益徵陳郭對於108年4月14
      日跌下床受傷之意外，仍與其最後死亡結果間具有相當因
      果關係。
    ⒌另成大醫院109年9月16日補充病情鑑定報告書內容所稱因
      無具體事證而難以判斷陳郭對之蜂窩性組織炎之起因及時
      間等語，原告並無意見；至該補充鑑定報告書後段所稱右
      腳之傷應為蜂窩組織炎，而非跌倒造成之傷害等語，應係
      針對已然產生蜂窩性組織炎之結果而言，其造成蜂窩性組
      織炎之原因，仍為判斷陳郭對是否因意外而生最後死亡結
      果之基礎。
    ⒍此外，關被保險人因意外受傷感染蜂窩性組織炎，最後引
      發敗血症，再因器官衰竭而死亡之狀況，迭經實務上（臺
      灣高等法院臺南分院100年度保險上字第2號、臺灣高等法
      院臺中分院90年度保險上字第13號判決）認定死亡之結果
      與意外受傷間具有相當因果關係。
  ㈣並聲明：
    ⒈被告應給付原告1,000,000元，及自起訴狀繕本送達被告翌
      日起至清償日止，按年息百分之5計算之利息。
    ⒉原告願供擔保，請准予宣告假執行。
二、被告辯稱：
  ㈠依臺南醫院108年4月23日之死亡證明書記載：訴外人陳郭對
    「死亡方式：自然死（純粹僅因疾病或自然老化所引起的死
    亡）」、「死亡原因：⒈直接引起死亡之疾病或傷害：甲、
    敗血症休克併呼吸衰竭；先行原因（若有引起上述死因之疾
    病或傷害）；乙、（甲之原因）菌血症。⒉其他對於死亡有
    影響之疾病或身體狀況（但與引起死亡之疾病或傷害無直接
    關聯者）⑴急性腎損傷、⑵庫欣氏症候群、⑶蜂窩性組織炎」
    等語，足證陳郭對係因菌血症引起敗血症併呼吸衰竭而死亡
    ，而陳郭對生前雖有因跌倒受傷致蜂窩性組織炎，惟該病況
    與死亡並無因果關係，陳郭對既係純粹僅因疾病或自然老化
    所引起之死亡，自非系爭保險契約所約定之「意外傷害事故
    」，從而原告請求被告給付系爭保險金，於法無據。
  ㈡原告未能舉證訴外人陳郭對之死亡係遭意外傷害事故所致：
    ⒈原告主張陳郭對之死亡係因108年4月14日跌倒，因陳郭對
      有蜂窩性組織炎之症狀而引發敗血症死亡，故推測係因跌
      倒造成皮膚微小傷口所致。然此僅係被告空言推測，並無
      證據可證，顯非事實。
    ⒉引起蜂窩性組織炎之狀況並非以有傷口為必要，若病患因
      慢性疾病（如糖尿病）導致全身血液循環變差，或係免疫
      力下降，甚至因為乾燥、脫皮或水腫導致皮膚通透性改變
      進而讓細菌入侵，亦會造成蜂窩性組織炎。而陳郭對本身
      患有糖尿病、高血壓、慢性腎臟病等慢性疾病，血液循環
      不佳；加上病歷所示可知，陳郭對於108年4月14日就診時
      有上呼吸道感染、咳嗽與流鼻水等症狀，益徵其免疫力下
      降而有類似感冒之情形；復依原證三照片，未有蜂窩性組
      織炎狀況之左腳腳底發黑，異於一般人之狀態，可知陳郭
      對之皮膚狀況本身亦不佳，實難認其蜂窩性組織炎之病況
      並非其本身疾病或體況所引起，與跌倒並無因果關係。
    ⒊再依成大醫院109年6月24日病情鑑定報告書記載：「腿部
      的部分通常會因為皮膚微小裂傷所造成。其他的危險因子
      包含肥胖症、腿部腫脹與年老。糖尿病患者常因血管病變
      導致末梢循環不好，造成蜂窩性組織炎…」，可知該鑑定
      意見亦認為蜂窩性組織炎並非ㄧ定要有傷口才能引起，病
      患本身不佳之體況亦會引發蜂窩性組織炎。
    ⒋綜上，依成大醫院109年6月24日病情鑑定報告書及109年9
      月16日補充病情鑑定報告書，均認陳郭對蜂窩性組織炎之
      病況並非跌倒引起，且並無傷口可引起蜂窩性組織炎，陳
      郭對係因感染疾病導致蜂窩性組織炎，而其本身之體況則
      為貢獻因素(加重因素)，故原告「推測」陳郭對因跌倒造
      成皮膚微小傷口引起蜂窩性組織炎而死亡，而認受傷與死
      亡間有相當因果關係等云云，於法無據，實非合理。
    ⒌至原告所爰引臺灣高等法院臺南分院100年度保險上字第2
      號、臺灣高等法院臺中分院90年度保險上字第13號判決之
      之案件，均有意外事故與顯著之傷口久未癒合而引發蜂窩
      性組織炎，原告雖主張陳郭對有跌倒之意外事故，惟卻無
      因此有顯著之傷口，故陳郭對蜂窩性組織炎之病況實與跌
      倒之意外事故無相當因果關係，與該二案件狀況不同，自
      不得比附援引。
  ㈢訴外人陳郭對跌倒雖係外來、偶然而不可預見，屬意外事故
    ，惟該意外事故並非造成陳郭對引起蜂窩性組織炎而死亡之
    原因，依成大醫院前開病情鑑定報告書之結論，陳郭對蜂窩
    性組織炎之病況係「感染疾病導致」，陳郭對之死亡原因既
    係因感染疾病所致，應認係「非意外」。又原告既聲請鑑定
    陳郭對陳郭對跌倒是否為造成蜂窩性組織炎之原因？而鑑定
    結論均認陳郭對係因感染疾病導致蜂窩性組織炎而死亡，即
    難認原告就該事故確已發生，且依經驗法則，其發生通常係
    外來、偶然而不可預見者已盡證明之責，從而原告之請求，
    實不足採。
  ㈣並聲明：
    ⒈原告之訴及其假執行之聲請均駁回。
    ⒉如受不利之判決，被告願供擔保，請准宣告免為假執行。
三、兩造不爭執之事項：
  ㈠原告於107年11月7日以訴外人陳郭對為被保險人、自己為受
    益人，向被告投保旺旺友聯產物傷害保險（保單號碼：0000
    -00CPAR000000 號），雙方約定系爭保險契約之保險期間為
    自107年11月23日午夜24時起至108年11月23日午夜24時止、
    傷害身故保險金為100萬元。
  ㈡依系爭保險契約之條款約定如下：
    ⒈第2條（保險範圍）約定：「被保險人於本契約有效期間內
      ，因遭受意外傷害事故，致其身體蒙受傷害而致殘廢或死
      亡時，本公司依照本契約的約定，給付保險金。前項所稱
      意外傷害事故，指非由疾病引起之外來突發事故。」
    ⒉第5條（身故保險金或喪葬費用保險金的給付），第1項約
      定：「被保險人於本契約有效期間內遭受第2條約定的意
      外傷害事故，自意外傷害事故發生之日起180日以內死亡
      者，本公司按保險金額給付身故保險金，…」
  ㈢訴外人陳郭對於108年4月15日晚間7、8點在家跌倒，致右腳
    受有外傷及有水泡瘀青。嗣陳郭對於翌日即108年4月16日被
    送至臺南醫院急診治療，經診斷為「⒈敗血症休克併呼吸衰
    竭；⒉菌血症；⒊急性腎損傷；⒋庫欣氏症候群；⒌蜂窩性組織
    炎。」並於同日住院治療，於108年4月22日轉至加護病房，
    其後於108年4月23日死亡（共住院8日）。
  ㈣臺南醫院108年4月23日之死亡證明書記載：訴外人陳郭對「
    死亡方式：自然死（純粹僅因疾病或自然老化所引起的死亡
    ）」、「死亡原因：⒈直接引起死亡之疾病或傷害：甲、敗
    血症休克併呼吸衰竭；先行原因（若有引起上述死因之疾病
    或傷害）；乙、（甲之原因）菌血症。⒉其他對於死亡有影
    響之疾病或身體狀況（但與引起死亡之疾病或傷害無直接關
    聯者）⑴急性腎損傷、⑵庫欣氏症候群、⑶蜂窩性組織炎」等
    語。
  ㈤臺南醫院108年4月23日之出院病歷摘要陳述：「陳郭對於108
    年4月15日跌倒導致右下肢撕裂皮肉傷」、「周邊動脈血管
    阻塞疾病、第二型糖尿病、慢性腎臟疾病急性惡化、管狀動
    脈疾病」等語；另出院診斷欄第二診斷名記載：「周邊血管
    阻塞性疾病合併續發性蜂窩性組織炎」等語。
  ㈥原告於108年6月間檢具相關文件向被告請求給付系爭保險金1
    00 萬元，然遭被告以訴外人陳郭對之死亡原因為「甲、敗
    血症休克併呼吸衰竭、乙菌血症」、死亡方式為「自然死」
    為由，拒絕給付保險金100萬元。
  ㈦被告對原證1至原證5之形式真正均不爭執。
  ㈧訴外人陳郭對自106年4月23日起至108年4月23日止之健保就
    醫紀錄明細詳如本院卷㈠第155-171頁所示。
四、本院之判斷：原告主張依保險法第131條第1項規定、系爭保
    險契約第5條約定，請求擇一判決被告應給付原告100萬元及
    法定遲延利息，有無理由？即訴外人陳郭對於108年4月14、
    15日所發生之跌倒意外，與其死亡間有無相當因果關係？
  ㈠本件原告主張被保險人陳郭對於108年4月14、15日在其住處
    跌倒，於同年月23日死亡，係屬外來突發事故所致，然為被
    告所否認，並主張被保險人陳郭對之死亡並非屬外來突發事
    故，是本件爭點為被保險人陳郭對死亡之原因是否屬於外來
    突發事故？係應由原告就被保險人係陳郭對意外死亡負舉證
    之責？或應由被告就被保險人陳郭對非意外身亡負舉證之責
    ？
  ㈡按保險契約率皆為定型化契約，被保險人鮮能依其要求變更
    契約之約定，故於保險契約之解釋，應本諸保險之本質及機
    能為探求，並應注意誠信原則之適用，倘有疑義時，應為有
    利於被保險人之解釋（保險法第54條第2項參照）。保險事
    故發生時，倘受益人不在現場，自難覓得目擊證人，鑒於保
    險制度具分散風險功能，於狀況不明時，應參酌民事訴訟法
    第277條但書「依其情形顯失公平」規定，減輕受益人之舉
    證責任。又意外傷害保險係在承保被保險人非由疾病引起之
    外來突發事故所致傷害及其所致殘廢或死亡之損失，而人之
    傷害或死亡之原因，其一來自內在原因（如器官老化、疾病
    及細菌感染），另一則為外來事故（意外事故），所謂外來
    事故，係指內在原因以外之一切事故而言，其事故之發生為
    外來、偶然而不可預見。意外傷害保險契約之受益人請求保
    險人給付保險金，雖應證明被保險人係因意外事故而受傷害
    ，惟受益人如證明該事故確已發生，且依經驗法則，其發生
    通常係外來、偶然而不可預見者，應認其已盡證明之責。於
    此情形，保險人如抗辯其非屬意外，自應就其抗辯之事實（
    老化、疾病及細菌感染）負證明之責，始符合舉證責任分配
    之原則。換言之，基於公平原則應減輕受益人之舉證責任；
    被保險人倘非老化、病死及細菌感染，原則上即應認係意外
    （最高法院103年度台上字第1465號民事裁判參照）。是以
    ，本件原告如已證明系爭死亡事故之發生，且係因外來、偶
    然而不可預見所致，即已盡其證明責任，被告若爭執系爭事
    故之發生非屬意外，自應就被保險人之死亡確非屬意外乙節
    負證明之責。
　㈢查原告就被保險人之陳郭對死亡提起本件訴訟，於本件審理
    中，本院檢附原告提出之原證2、3、4及奇美醫院病歷、成
    大醫院病歷光碟等資料， 指定成大醫院為鑑定人， 囑託鑑
    定：【㈠陳郭對之死亡原因為何？⒈陳郭對於108年4月15日意
    外跌倒所受之傷害，是否會引起蜂窩性組織炎？⒉陳郭對意
    外跌倒所受之傷害如會引起蜂窩性組織炎，則該蜂窩性組織
    炎是否為造成陳郭對死亡之原因之一？⒊造成陳郭對死亡之
    原因究係蜂窩性組織炎、菌血症或其他因素？㈡依原證3急診
    照片，陳郭對右腳狀況，係何種疾病之表徵？依該表徵之強
    度是否足以致死？依一般醫學經驗，12小時前跌倒之擦挫傷
    口是否可能發展至如照片所示之表徵？㈢依衛生福利部台南
    醫院108年4月23日出院病歷摘要記載，陳郭對於108年4月15
    日跌倒導致右下肢撕裂皮肉傷，另依同份出院診斷欄第二診
    斷名：周邊血管阻塞性疾病合併續發性蜂窩性組織炎，則陳
    郭對雖有單純撕裂傷口，但後續傷口及病程發展如原證三照
    片，與內因性體況是否有相當因果關係？㈣陳郭對住院後，
    僅一週即因菌血症導致敗血症合併呼吸衰竭辭世。依衛生福
    利部台南醫院108年4月23日開立死亡診斷書內容，死亡方式
    為「自然死：因疾病或老化引起」，以及直接間接死亡原因
    欄位記載之「腎損傷、庫欣氏」等，及出院病歷摘要記載「
    周邊動脈血管阻塞疾病、第二型糖尿病、慢性腎臟疾病急性
    惡化、冠狀動脈疾病」等內因性體況，是否與最終死亡原因
    有相關性？】成大醫院鑑定後認為：「案情概述：⒈據來文
    陳述：死者陳郭對（身分證統一編號：Z000000000）於108
    年4月15日跌倒，4月16日至衛生福利部臺南醫院求診，住院
    至4月23日因感染造成敗血症宣告不治死亡。⒉成大醫院病歷
    記載：108年4月08日：門診時主訴，出現上呼吸道感染症狀
    ，咳嗽流鼻水，但無發燒。108年4月15日：主訴昨日（14日
    ）自床上跌落，當日患者有咳嗽，右腳腫脹局部發紅、無發
    熱現象，但未提及傷口狀況。醫師告知患者及家屬：如有紅
    腫及發熱現象（懷疑為蜂寓性組織炎）建議改至感染科門診
    。⒊死者於108年4月16日08時32分到部立台南醫院急診；主
    訴因前一天晚上跌倒，右腳出現傷口、水泡及瘀青。檢查結
    果並無骨折，但有發燒之現象。建議病人住院，並確診為蜂
    窩組織炎，並處理水泡治療感染。⒋死者過去病史有糖尿病
    、高血壓、子宮肌瘤、慢性腎臟病並長期使用類固醇藥物。
    於106年10月24日因會陰部破皮，而造成蜂窩組織炎等病史
    。⒌綜合上述病情概略整理如下；死者生前有糖尿病、高血
    壓、慢性腎臟病等疾病，並曾因會陰部破皮而導致蜂窩組織
    炎就醫。15日於成大醫院就醫時主訴自床上跌落，時已出現
    蜂窩組織炎之現象，但未提及水泡或傷口出現。直至16日部
    立台南醫院急診就醫時，右腳出現傷口、水泡及瘀青才有挫
    裂傷（撕裂傷）之記載；似乎蜂窩組織炎出現在前、撕裂傷
    出現在後。於卷中所附照片（原證3）可見到右小腿覆蓋著
    紗布，右腳掌有大面積的瘀痕，未見到皮膚破損。病歷中記
    載覆蓋之傷口為擢破之水泡。依所附卷資料研判，死者之死
    因及死亡方式如下：一、死因：甲、敗血症。乙、感染（菌
    血症）。死亡方式：自然死。二、對於死者死亡有影響之身
    體狀況及疾病：糖尿病、慢性腎臟病。」、「來函鑑定事項
    如下：一、陳郭對之死亡原因為何？答覆：造成死者死亡之
    原因為感染造成敗血症死亡。⒈陳郭對於108年4月15日意外
    跌倒所受之傷害，是否會引起蜂窩性組織炎？答覆：依死者
    之身體狀況，108年04月15日跌倒，假如有造成皮膚破損，
    則有可能引起蜂窩組織炎。⒉陳郭對意外跌倒所受之傷害如
    會引起蜂窩性組織炎，則該蜂窩性組織炎是否為造成陳郭對
    死亡之原因之一？答覆：由病歷記載（4月23日護理記錄）
    和（原證3）照片，4月15日跌倒應僅造成腳部瘀傷，撕裂傷
    應為水泡破裂所致。蜂窩組織炎應在4月15日前出現，是造
    成死者死亡之原因。 ⒊造成陳郭對死亡之原因究係蜂窩性組
    織炎、菌血症或其他因素？答覆：蜂窩組織炎是皮膚的細菌
    感染，會影響到真皮與皮下組織。其症狀為皮膚發紅，會在
    數天內逐漸擴大範圍。感染範圍通常伴隨疼痛，並引起發燒
    與疲倦。常見於腿與臉。腿的部分通常會因為皮膚微小裂傷
    造成。其他的危險因子包含肥胖症、腿部腫脹與年老。糖尿
    病患者常因，血管病變導致末稍循環不好，造成蜂窩組織炎
    。最常見致病菌包含鏈球菌與金黃色葡萄球菌，本案死者就
    培養出鍵球菌。一旦細菌進入血液即為菌血症，細菌隨著血
    流感染全身各器官所引起的全身性發炎，即所謂的敗血症。
    故蜂窩組織炎和菌血症為次序問題，也是本案之死因。二、
    依原證3急診照片，陳郭對右腳狀況，係何種疾病之表徵？
    依該表徵之強度是否足以致死？依一般醫學經驗，12小時前
    跌倒之擦挫傷口是否可能發展至如照片所示之表徵？答覆：
    所附照片（原證3）可見到右小腿覆蓋著紗布，右腳掌有大
    面積的瘀痕。應為蜂窩組織炎及鈍傷之表徵，是否足以致死
    須視各人的身體狀況和治療效果決定。因照片的顏色略為失
    真，難以研判時間的長短。三、依衛生福利部台南醫院108
    年4月23日出院病歷摘要記載，陳郭對於108年4月15日跌倒
    導致右下肢撕裂皮肉傷，另依同份出院診斷欄第二診斷名：
    周邊血管阻塞性疾病合併續發性蜂窩性組織炎，則陳郭對雖
    有單純撕裂傷口，但後續傷口及病程發展如原證三照片，與
    內因性體況是否有相當因果關係？答覆：依上述各點，後續
    傷口及病程發展與內因性身體狀況存有相當因果關係。四、
    陳郭對住院後，僅一週即因菌血症導致敗血症合併呼吸衰竭
    辭世。依衛生福利部台南醫院108年4月23日開立死亡診斷書
    內容，死亡方式為「自然死：因疾病或老化引起」，以及直
    接間接死亡原因攔為記載之「腎損傷、庫欣氏」等，及出院
    病歷摘要記載「周邊動脈血管阻塞疾病、第二型糖尿病、慢
    性腎臟疾病急性惡化、冠狀動脈疾病」等內因性體況，是否
    與最終死亡原因有相關性？答覆：若將死亡診斷書填寫改成
    ：一、死因：甲、敗血症。乙、感染（菌血症）。死亡方式
    ：自然死。二、對於死者死亡有影響之身體狀況及疾病：糖
    尿病、慢性賢臟病。蜂窩組織炎非因跌倒造成，是因感染疾
    病導致，歸類於自然死。項次（二）等內因因性體況為貢獻
    因素（加重因素）。」嗣本院再依原告之聲請囑託鑑定人補
    充鑑定：「是否能判斷陳郭對之蜂窩性組織炎是何時、何因
    所造成？否於係陳郭對於108年4月14日跌倒所引起？」經鑑
    定人回覆稱：「陳郭對之蜂窩組織炎起因及時間，因無具體
    事證難以研判。但由病歷記載，於108年4月15日至成大門診
    ，曾提及14日晚跌倒，右腳紅腫併局部疼痛未提及有傷口出
    現，懷疑為蜂窩組織炎，並建議至感染科門診就診。據上述
    研判，右腳之傷應為蜂窩組織炎，而非跌倒造成之傷害。」
    有成大醫院之病情鑑定報告書在卷可憑(卷㈡第27-30、63頁
    ）。
  ㈣又按保險法第131條規定：「傷害保險人於被保險人遭受意外
    傷害及其所致殘廢或死亡時，負給付保險金額之責。前項意
    外傷害，指非由疾病引起之外來突發事故所致者。」又外來
    事故與被保險人之死亡間，須有相當因果關係為要件。而所
    謂相當因果關係，乃指無此行為，雖必不生此結果，但有此
    行為，按諸一般情形，即足生此結果者而言，須無此行為，
    必不生此結果，有此行為，按諸一般事情形，亦不生此結果
    ，始得謂為無相當因果關係。且被保險人發生意外之事故只
    問其是否為致死傷之主要有效原因，換言之，若傷害之事故
    為死亡之主要有效原因者（相當因果關係），雖被保險人若
    不先有病，即不致因傷而死，亦不能謂非為事故之直接結果
    。觀諸前開病情鑑定報告書之內容，鑑定人雖認「…
　　由病歷記載（4月23日護理記錄）和（原證3）照片，4月15
    日跌倒應僅造成腳部瘀傷，撕裂傷應為水泡破裂所致。蜂窩
    組織炎應在4月15日前出現，是造成死者死亡之原因。」然
    亦認定：「依死者之身體狀況，108年4月15日跌倒，假如有
    造成皮膚破損，則有可能引起蜂窩組織炎。…蜂窩組織炎是
    皮膚的細菌感染，會影響到真皮與皮下組織。其症狀為皮膚
    發紅，會在數天內逐漸擴大範圍。感染範圍通常伴隨疼痛，
    並引起發燒與疲倦。常見於腿與臉。腿的部分通常會因為皮
    膚微小裂傷造成。…最常見致病菌包含鏈球菌與金黃色葡萄
    球菌，本案死者就培養出鍵球菌。一旦細菌進入血液即為菌
    血症，細菌隨著血流感染全身各器官所引起的全身性發炎，
    即所謂的敗血症。故蜂窩組織炎和菌血症為次序問題，也是
    本案之死因…」且被保險人陳郭對於4月15日至成大醫院診治
    時亦曾主訴其14日自床上跌落，則被保險人陳郭對因敗血症
    死亡之原因，依其身體狀況，其於108年4月14、15日跌倒，
    假如有造成皮膚微小破損，係有可能引起蜂窩組織炎，且就
    被保險人陳郭對跌倒後至死亡之時間歷程而言，其跌倒後受
    傷，導致細菌侵入人體並開始感染，是合乎邏輯的推理；是
    以，由被保險人陳郭對之前開病歷資料，鑑定人雖無法明確
    認定被保險人陳郭對於4月14、15日之跌倒與其死亡有直接
    的關係，然鑑定人既認定「蜂窩組織炎是皮膚的細菌感染…
    腿的部分通常會因為皮膚微小裂傷造成」，則被保險人陳郭
    對於4月14、15日跌倒受傷後因腿部有微小裂傷致細菌由該
    部位侵入人體而導致後續感染，是有可能並可以合理的懷疑
    的，即被保險人陳郭對跌倒之事故為其死亡之主要有效原因
    （相當因果關係），是原告主張其已舉證證明被保險人之死
    亡，係因外來、偶然而不可預見之意外事故所致，尚堪憑採
    。
　㈤而被告雖爭執系爭死亡事故之發生非屬意外，惟揆諸前開說
    明，被告自應就被保險人之死亡確非屬意外乙節負證明之責
    ，然被告就此僅以「陳郭對蜂窩性組織炎之病況係感染疾病
    導致，陳郭對之死亡原因既係因感染疾病所致，應認係非意
    外」為據，然鑑定人既認「…蜂窩組織炎是皮膚的細菌感染…
    腿的部分通常會因為皮膚微小裂傷造成」，而被保險人陳郭
    對於4月14、15日跌倒受傷後細菌由某部位侵入人體而導致
    後續感染，是有可能並可以合理的懷疑的，已如前述，而被
    告所提出之論述說明亦未能推翻被保險人陳郭對之死亡係屬
    意外所致，是被告所辯，自難採信。
  ㈥綜上各情，原告主張被保險人陳郭對之死亡，係屬外來偶發
    事故，尚堪採信。而被告既未能舉證證明被保險人陳郭對死
    亡之發生非屬意外，自應認原告之主張可採。
五、本件原告既已舉證證明被保險人陳郭對係意外死亡，且其已
    以受益人之地位向被告請求保險金之給付，惟被告接到通知
    後拒絕給付系爭保險金，則原告本於系爭保險契約之約定，
    請求被告依約給付被保險人陳郭對意外死亡之保險金100萬
    元及自起訴狀繕本送達翌日即108年9月10日起至清償日止按
    年息百分之5計算之法定遲延利息，自屬有據，應予准許。
    另兩造陳明願供擔保請為宣告假執行或免為假執行，經核均
    與規定相符，爰分別酌定相當之擔保金額予以宣告。
六、本件為判決之基礎已臻明確，兩造其餘攻擊防禦方法，核均
    無礙於判決之結果，爰不予逐一論駁，附此敘明。
七、結論：原告之訴為有理由，依民事訴訟法第78條、第390條
    第2項、第392條第2項，判決如主文。
中　　華　　民　　國　 109　　年　　11　　月　　13　　日
                  民事第二庭    法   官  洪碧雀
以上正本證明與原本無異。
如不服本判決，應於送達後20日內向本院提出上訴狀（須附繕本
）。如委任律師提起上訴者，應一併繳納上訴審裁判費。
中　　華　　民　　國　　109 　年　　11　　月　　13　　日
                                 書記官  林政良